【裁判字號】    98,台上,1223
【裁判日期】    980312
【裁判案由】    違反毒品危害防制條例
【裁判全文】
最高法院刑事判決            九十八年度台上字第一二二三號
上  訴  人  乙○○
選任辯護人  舒建中律師
上  訴  人  丙○○
                    之3號
選任辯護人  蕭維德律師
上  訴  人  丁○○
選任辯護人  鍾開榮律師
上  訴  人  甲○○
上列上訴人等因違反毒品危害防制條例案件，不服台灣高等法院
中華民國九十七年十一月二十七日第二審判決（九十六年度上訴
字第四四八０號，起訴案號：台灣板橋地方法院檢察署九十六年
度偵字第三五八四、四七九二號），提起上訴，本院判決如下：
    主  文
原判決關於甲○○犯其附表一至七，乙○○、丁○○、丙○○犯
其附表一至六所示各罪部分均撤銷，發回台灣高等法院。
    理  由
本件原判決撤銷第一審關於上訴人甲○○、乙○○、丁○○、丙
○○販賣第一級毒品部分之科刑判決，改判論處甲○○犯其附表
一至七，乙○○、丁○○、丙○○犯其附表一至六所示各罪刑，
固非無見。
惟查(一)審判長應將證物提示當事人、代理人、辯護人或輔佐人，
使其辨認；卷宗內之筆錄及其他文書可為證據者，審判長應向當
事人、代理人、辯護人或輔佐人宣讀或告以要旨；刑事訴訟法第
一百六十四條第一項、第一百六十五條第一項分別定有明文。扣
案電子磅秤一台及帳冊一本，原審審判長於審判期日，並未提示
上訴人等及原審辯護人，使其辨認；而證人秦孝慶、程瑞棋、陳
柏菖、戴賢文、楊長勝、康承華於警詢之證言，原審審判長於審
判期日，僅向上訴人等及丁○○之原審辯護人提示並告以要旨，
未向其餘辯護人宣讀或告以要旨；有原審民國九十七年十一月十
三日審判筆錄可稽。其訴訟程序當然違背法令。(二)毒品危害防制
條例第十八條第一項前段規定查獲之第一、二級毒品，不問屬於
犯人與否，沒收銷燬之。其所稱查獲之毒品，係指犯人被查獲之
毒品而言。原判決既認定程瑞棋於九十五年十二月二十七日下午
四時五十五分，在桃園縣桃園市○○街六十二號前經警查獲，並
扣得甫向丙○○購得之海洛因一包（淨重0.09公克，空包裝重0.
20公克）。陳柏菖於九十六年一月五日下午四時三十五分，在桃
園市○○路一八二號前經警查獲，並扣得甫向丙○○購得之海洛
因一包（淨重0.43公克，空包裝重0.18公克）。則該二包毒品，
自應於犯人程瑞棋、陳柏菖所犯之罪宣告沒收銷燬。乃原判決竟
於上訴人等所犯其附表一編號五、附表六所示之罪宣告沒收銷燬
，尚有未合。(三)上訴人等所犯原判決附表一至六所示之罪，得款
共為新台幣（下同）二萬七千五百元，原判決認係二萬六千五百
元（見原判決二、三、六頁），不無疏誤。(四)原判決採用卷附通
訊監察譯文，作為認定上訴人等犯其附表一編號一至三，附表二
編號二、四，附表三編號一所示之罪之證據。然其所載該部分之
通訊監察譯文內容，並無要交付海洛因之對話（見原判決三十八
、三十九、四十、四十四、四十六至四十八頁），該部分是否販
賣既遂，仍有調查審認之必要。(五)原判決認定上訴人等共同犯其
附表六所示之罪，係以證人陳柏菖於警詢之證述及指認相片、卷
附法務部調查局九十六年二月十六日調科壹字第０九六二三０一
二一九０號鑑定書為證據。然該鑑定書僅證明陳柏菖被查獲持有
之粉末一包，含海洛因成分，淨重0.43公克（見第一審卷(三)０－
四十六頁），並不能證明該包海洛因係向上訴人等購買。是除該
證人於警詢之片面指述外，有無其他證據足資佐證，原審未予調
查，遽論上訴人等犯該罪，殊嫌速斷。(六)原判決既認定其附表一
編號三所示之販賣第一級毒品罪，其共同正犯僅上訴人等四人，
乃於丁○○之判決主文，竟載未扣案販賣毒品所得二千元，與甲
○○、乙○○、丙○○、「呂啟明」連帶沒收，如全部或一部不
能沒收時，以其財產抵償之（見原判決四十頁），顯有違誤。以
上或為上訴意旨所指摘，或為本院得依職權調查之事項，應認原
判決關於本院主文所載部分有撤銷發回之原因。
據上論結，應依刑事訴訟法第三百九十七條、第四百零一條，判
決如主文。
中    華    民    國  九十八  年    三    月   十二   日
                      最高法院刑事第二庭
                          審判長法官  莊  登  照
                                法官  黃  一  鑫
                                法官  陳  世  淙
                                法官  許  錦  印
                                法官  劉  介  民
      本件正本證明與原本無異
                                      書  記  官
中    華    民    國  九十八  年    三    月   十六   日
                                                     ｍ


司法院資訊處製作；財團法人民間司法改革基金會備份。
